【裁判字號】    97,訴,543
【裁判日期】    971009
【裁判案由】    拆屋還地
【裁判全文】
臺灣彰化地方法院民事判決  97年度訴字第543號
原      告  公業張擎台管理人張道梓
訴訟代理人  涂芳田律師
被      告  甲○○
上列當事人間請求拆屋還地事件，本院於民國97年10月2日言詞
辯論終結，判決如下：
    主      文
被告應將坐落彰化縣員林鎮○○○段田中央小段第3地號土地上
如附圖所示Ａ部分面積109平方公尺加強磚造三層樓房拆除，並
將該部分土地交還原告。
訴訟費用由被告負擔。
本判決於原告以新臺幣柒拾萬元供擔保後，得假執行。
    事實及理由
一、原告主張坐落彰化縣員林鎮○○○段田中央小段第3地號土
    地（下稱系爭土地）為其所有，詎遭被告無權占用如附圖所
    示Ａ部分面積109平方公尺土地，並擅自興建加強磚造三層
    樓房，經原告多次催請拆除地上物返還土地，均置之不理，
    為此依民法第767條規定，提起本件訴訟，聲明除供擔保金
    額外，如主文所示。
二、被告則以系爭土地為其配偶之母黃葉雪花於100多年前，向
    管理人所買，惟黃葉雪花已死亡，且未留下任何買賣資料。
    原告現任管理人要求被告買受土地，否則將出賣與建商，原
    告如執意出賣與建商，希望能補貼地上物之費用等語置辯。
三、經查原告主張系爭土地為其所有，目前由被告占有使用如附
    圖所示Ａ部分面積109平方公尺土地，並興建加強磚造三層
    樓房之事實，為被告所不爭執，業據原告提出與所述相符之
    土地登記謄本、地籍圖謄本等件為證，並經囑託彰化縣員林
    地政事務所派員會同履勘現場屬實，製有勘驗筆錄及複丈成
    果圖在卷可稽，應認原告此部分主張之事實為真正。
四、按當事人主張有利於己之事實者，就其事實有舉證之責任，
    民事訴訟法第277條定有明文。被告雖辯稱，系爭土地為其
    配偶之母黃葉雪花於100多年前，向管理人買受云云，惟查
    其情已為原告否認，被告亦陳稱，黃葉雪花已死亡，且未留
    下任何買賣資料等語無訛。被告所辯因未能舉證以實其說，
    顯難採信。自不得據此即認有使用系爭土地之正當權源。
五、按所有人對於無權占有或侵奪其所有物者，得請求返還之。
    對於妨害其所有權者，得請求除去之。有妨害其所有權之虞
    者，得請求防止之。民法第767條定有明文。被告占有使用
    系爭土地並無正當權源，業如上述，從而，原告依所有權物
    上請求權之法律關係，請求判決被告拆除如附圖所示Ａ部分
    之地上物，並將該部分土地交還原告，即無不合，應予准許
    。
六、原告陳明願供擔保聲請宣告假執行，核無不合，爰酌定相當
    擔保金額宣告之。
七、本件事證已臻明確，兩造其餘攻擊防禦方法，經審酌後均與
    判決結果不生影響，爰不予審究。
八、訴訟費用負擔之依據：民事訴訟法第78條。
中    華    民    國    97    年    10    月     9     日
                  民事第二庭    法  官  羅培昌
以上正本係照原本作成。
如對判決上訴，應於判決送達後20日內向本院提出上訴狀。
中    華    民    國    97    年    10    月     9     日
                                書記官  施惠


司法院資訊處製作；財團法人民間司法改革基金會備份。
